臺灣臺南地方法院刑事判決
111年度簡上字第250號
上  訴  人  臺灣臺南地方檢察署檢察官
被      告  卓雁君



上列上訴人因被告違反毒品危害防制條例案件，不服本院111年
度簡字第2500號111年9月20日第一審簡易判決（聲請簡易判決處
刑書案號：111年度毒偵字第1401號），提起上訴，本院管轄之
第二審合議庭判決如下：
    主  文
上訴駁回。
    事實及理由
一、刑事訴訟法第348條規定：「（第1項）上訴得對於判決之一
    部為之。（第2項）對於判決之一部上訴者，其有關係之部
    分，視為亦已上訴。但有關係之部分為無罪、免訴或不受理
    者，不在此限。（第3項）上訴得明示僅就判決之刑、沒收
    或保安處分一部為之。」參諸同法第348條第3項規定立法理
    由，宣告刑、數罪併罰所定之應執行刑、沒收，倘若符合該
    條項的規定，已得不隨同其犯罪事實，而單獨成為上訴之標
    的，且於上訴人明示僅就刑上訴時，第二審法院即不再就原
    審法院所認定之犯罪事實為審查，而應以原審法院所認定之
    犯罪事實，作為論認原審宣告刑、執行刑及沒收妥適與否的
    判斷基礎。本件依檢察官上訴書記載，係針對原審未論累犯
    部分提起上訴，依上述說明，本院僅就原審判決量刑妥適與
    否進行審理，至於其他部分，則非本院審查範圍。本案經本
    院審理結果，認第一審簡易判決認事用法及量刑均無不當，
    應予維持，爰引用第一審判決書記載之犯罪事實、證據及理
    由（如附件）。
二、檢察官上訴意旨略以：本案檢察官聲請簡易判決處刑時，主
    張被告構成累犯並加重其刑，已具體指出證明之方法，有卷
    附全國刑案資料查註表、完整矯正簡表在卷可佐，具備5年
    內故意再犯本案有期徒刑以上之罪之情形，應合於刑法累犯
    之要件，復參酌被告前業因相同罪質之施用毒品案件經判刑
    確定，仍再犯本件犯行，亦足認其對於刑罰之反應能力確屬
    薄弱，依釋字第775號解釋及最高法院110年度台上大字第56
    60號刑事大法庭裁定意旨，本件被告應有刑法第47條第1項
    累犯規定加重其刑之適用。爰提起上訴，請撤銷原判決等語
    。
三、本院駁回上訴之理由：
　㈠法院於審酌被告是否適用累犯規定而加重其刑時，訴訟程序
    上應先由檢察官就前階段被告構成累犯之事實，以及後階段
    應加重其刑之事項，主張並具體指出證明方法後，法院才需
    進行調查與辯論程序，而作為是否加重其刑之裁判基礎。前
    階段構成累犯事實為檢察官之實質舉證責任，後階段加重量
    刑事項為檢察官之說明責任，均應由檢察官分別負主張及具
    體指出證明方法之責。倘檢察官未主張或具體指出證明方法
    時，可認檢察官並不認為被告構成累犯或有加重其刑予以延
    長矯正其惡性此一特別預防之必要，且為貫徹舉證責任之危
    險結果所當然，是法院不予調查，而未論以累犯或依累犯規
    定加重其刑，即難謂有應調查而不予調查之違法。至於檢察
    官所提出之證據資料，經踐行調查程序，法院認仍有不足時
    ，是否立於補充性之地位，曉諭檢察官主張並指出證明方法
    ，自得由事實審法院視個案情節斟酌取捨。又法院依簡易程
    序逕以簡易判決處刑者，因無檢察官參與，倘檢察官就被告
    構成累犯之事實及應加重其刑之事項，未為主張或具體指出
    證明方法，受訴法院自得基於前述說明，視個案情節斟酌取
    捨。檢察官若未主張或具體指出證明方法，法院因而未論以
    累犯或依累犯規定加重其刑，基於累犯資料本來即可以在刑
    法第57條第5款「犯罪行為人之品行」中予以負面評價，自
    仍得就被告可能構成累犯之前科、素行資料，列為刑法第57
    條第5款所定「犯罪行為人之品行」之審酌事項。於此情形
    ，該可能構成累犯之前科、素行資料既已列為量刑審酌事由
    ，對被告所應負擔之罪責予以充分評價，依重複評價禁止之
    精神，自無許檢察官事後循上訴程序，以該業經列為量刑審
    酌之事由應改論以累犯並加重其刑為由，指摘原判決未依累
    犯規定加重其刑違法或不當（最高法院110年度台上大字第5
    660號裁定意旨參照）。
  ㈡檢察官聲請簡易判決處刑書意旨雖記載被告構成累犯之事實
    ，惟僅提出被告全國刑案資料查註表、判決書為據。依最高
    法院110年度台上大字第5660號裁定意旨，原審判決不依卷
    附之被告前案紀錄表認定被告於本案構成累犯，並無違誤。
    而累犯資料本來即可在刑法第57條第5款「犯罪行為人之品
    行」中予以負面評價，自仍得就被告可能構成累犯之前科、
    素行資料，列為刑法第57條第5款所定「犯罪行為人之品行
    」之審酌事項。於此情形，該可能構成累犯之前科、素行資
    料既已列為量刑審酌事由，對被告所應負擔之罪責予以充分
    評價，依重複評價禁止之精神，自無許檢察官事後循上訴程
    序，以該業經列為量刑審酌之事由應改論以累犯並加重其刑
    為由，指摘原判決未依累犯規定加重其刑違法或不當。原審
    判決就量刑部分，依刑法第57條第5款規定，將被告前於109
    年間，曾有因施用毒品案件經法院論罪科刑及執行刑罰完畢
    之前科素行資料，列為量刑審酌事項，審酌被告素行非佳，
    且前經觀察、勒戒執行完畢釋放出所後，猶未能深切體認毒
    品危害己身之鉅，不思戒絕革除惡習，及早脫離毒害，仍再
    犯本案，顯見其戒除毒癮之意志不堅，所為漠視法紀，殊無
    足取；惟念其犯後坦承犯行，態度尚可，且施用毒品本質上
    屬戕害自己身心健康之行為，尚未嚴重破壞社會秩序或侵害
    他人權益，暨被告於警詢自述之智識程度及家庭生活狀況（
    見警卷被告調查筆錄受詢問人欄之記載）等一切情狀，量處
    被告有期徒刑4月，並諭知易科罰金之折算標準。則原審既
    已將檢察官所指構成累犯之前科資料列為量刑審酌事由，並
    對被告所應負擔之罪責予以充分評價，依前開裁定意旨，檢
    察官事後循上訴程序指摘原判決違法或不當，尚有未合，應
    予駁回。
據上論斷，應依刑事訴訟法第455條之1第1項、第3項、第368條
、第364條、第373條，判決如主文。
本案經檢察官吳維仁聲請簡易判決處刑，檢察官蘇聖涵到庭執行
職務。
中　　華　　民　　國　　111 　年　　11　　月　　29　　日
　　　　　　　　　刑事第三庭  審判長法　官 鄭文祺
                                    法  官 鄭燕璘
　　　　　　　　　                  法  官 郭瓊徽
以上正本證明與原本無異。
不得上訴。
                                    書記官 王珮君
中　　華　　民　　國　　111 　年　　11　　月　　29　　日
附錄
毒品危害防制條例第10條第2項
施用第二級毒品者，處3年以下有期徒刑。